【裁判字號】    94,訴,1955
【裁判日期】    970317
【裁判案由】    偽造文書等
【裁判全文】
臺灣高雄地方法院刑事判決              94年度訴字第1955號
公  訴  人  臺灣高雄地方法院檢察署檢察官
被      告  丙○○
上列被告因偽造文書案件，經檢察官提起公訴（92年度偵字第25
935 號、93年度偵字第8709號），本院判決如下：
    主  文
丙○○無罪。
    理  由
一、公訴意旨略以：被告丙○○明知其並無資力，未能依正當申
    辦程序向銀行辦理現金卡，竟意圖為自己不法之所有，與乙
    ○○、甲○○（由本院另行審結）共同基於行使偽造不實之
    在職證明、扣繳憑單、薪資明細單等文書及詐欺取財之概括
    犯意聯絡，由被告自92年5 月間起之某日，持乙○○、甲○
    ○所偽造，被告任職於詮盛工業股份有限公司（以下簡稱詮
    盛公司）之在職證明、扣繳憑單及薪資明細單等文書向日盛
    銀行、台新銀行及大眾銀行辦理現金卡，乙○○則從中以核
    貸金額每10,000元抽取1,500 元至3,000 元不等之手續費，
    致上開銀行之承辦人員陷於錯誤，誤認被告具備辦理現金卡
    之資格，而核發現金卡，致生損害於日盛銀行、台新銀行、
    大眾銀行及詮盛公司，因認被告涉犯刑法第216 條、第210
    條、第212 條之行使偽造私文書、行使偽造特種文書罪，及
    同法第339 第1 項之詐欺取財罪等語。
二、按犯罪事實，應依證據認定之，無證據不得認定其犯罪事實
    ；又不能證明被告犯罪者，應諭知無罪之判決，刑事訴訟法
    第154 條第2 項、第301 條第1 項分別定有明文。又刑事訴
    訟法上所謂認定犯罪事實之證據，係指足以認定被告確有犯
    罪行為之積極證據而言，該項證據自須適合於被告犯罪事實
    之認定，始得採為斷罪資料。如未能發現相當證據，或證據
    不足以證明，自不能以推測或擬制之方法，以為裁判之基礎
    。又刑事訴訟上證明之資料，無論其為直接或間接證據，均
    須達於通常一般之人均不致有所懷疑，而得確信其為真實之
    程度，始得據為有罪之認定，若其關於被告是否犯罪之證明
    未能達此程度，而有合理性懷疑之存在，致使無從形成有罪
    之確信，根據「罪證有疑，利於被告」之證據法則，即不得
    遽為不利被告之認定，此分別有最高法院著有29年度上字第
    3105號、40年臺上字第86號、76年臺上字第4986號判例可資
    參照。又檢察官對於起訴之犯罪事實，應負提出證據及說服
    之實質舉證責任，倘其所提出之證據，不足為被告有罪之積
    極證明，或其指出證明之方法，無從說服法院以形成被告有
    罪之心證，基於無罪推定之原則，自應為被告無罪判決之諭
    知，最高法院92年臺上字第128 號判例亦可參照。
三、公訴人認被告涉犯刑法第216 條、第210 條、第212 條之行
    使偽造私文書、行使偽造特種文書罪，及同法第339 第1 項
    之詐欺取財罪嫌，係以現金卡申請書上載明被告任職於詮盛
    公司為其主要之論據。訊據被告雖坦承確有辦理前開現金卡
    之事實，惟堅決否認有何上開犯行，辯稱：其自92年5 月間
    起即任職於詮盛公司，其以任職於詮盛公司之資歷，向日盛
    銀行及台新銀行申請現金卡並無不實情事，又其原任職於中
    華警安保全股份有限公司（以下簡稱警安保全公司），則其
    以任職於警安保全公司之資歷，向大眾銀行申請現金卡，亦
    無不實之情事等語。經查：
  (一)證據能力之判斷：
    按被告以外之人於審判外之陳述，雖不符前四條之規定，而
    經當事人於審判程序同意作為證據，法院審酌該言詞陳述或
    書面陳述作成時之情況，認為適當者，亦得為證據。當事人
    、代理人或辯護人於法院調查證據時，知有第159 條第1 項
    不得為證據之情形，而未於言詞辯論終結前聲明異議者，視
    為有前項之同意，刑事訴訟法第159 條之5 定有明文。查卷
    附之日盛銀行、台新銀行及大眾銀行現金卡申請書、被告之
    勞工保險被保險人投保資料表及詮盛公司所出具之在職證明
    書各1 份，其性質雖屬傳聞證據，且當事人均已知上述證據
    乃傳聞證據，而未於言詞辯論終結前聲明異議，本院審酌上
    開並無不當取得之情形，認為以之作為本案之證據亦屬適當
    ，是上開傳聞證據均具有證據能力。
  (二)被告分別於92年8 月間、92年10月間於現金卡申請書上，填
    寫其任職於詮盛公司之職業資料，分別向日盛銀行及台新銀
    行申請現金卡，另於92年4 月間於現金卡申請書上，填寫其
    任職於警安保全公司之職業資料，向大眾銀行申請現金卡等
    節，業據被告供述在卷，復有日盛銀行、台新銀行及大眾銀
    行現金卡申請書各1 份在卷可稽（見本院卷四第80頁、第25
    頁，及外放證物），上開事實，堪以認定。
  (三)證人即同案被告乙○○於本院審理證稱：被告委託我辦理現
    金卡，但其確任職於詮盛公司，因為被告若自己去辦理，就
    要請假，所以委託我辦理現金卡，我並未偽造詮盛公司、警
    安保全公司之工作證明文件替客戶辦理現金卡等語（見本院
    卷六第288 頁），又被告確自91年11月26日起至92年5 月2
    日止，任職於警安保全公司，且自92年5 月5 日起任職於詮
    盛公司乙節，有被告之勞工保險被保險人投保資料表及詮盛
    公司所出具之在職證明書各1 份在卷可稽（見本院卷四第84
    頁、本院卷三第116 頁），則被告於辦理上開現金卡時，確
    實任職於詮盛公司及警安保全公司之情，已堪認定。是公訴
    人以現金卡申請書上載明被告任職於詮盛公司，認被告涉犯
    本案犯行，尚屬無據。
四、綜上所述，公訴意旨認被告與同案被告乙○○、甲○○共同
    基於行使偽造私文書、行使偽造特種文書及詐欺取財之概括
    犯意聯絡，由被告持偽造之在職證明、扣繳憑單及薪資明細
    單等文書向日盛銀行、台新銀行及大眾銀行辦理現金卡乙節
    ，洵屬無據。又公訴人既未就被告前開犯行盡其實質之舉證
    責任，說服本院形成被告有罪之心證，依前開說明，自應為
    無罪之諭知。
據上論斷，應依刑事訴訟法第301 條第1 項，判決如主文。
本案經檢察官董秀菁到庭執行職務。
中    華    民    國    97    年    3     月    17    日
                  刑事第十七庭  審判長法  官  洪能超
                                      法  官  王俊彥
                                      法  官  陳思帆
以上正本證明與原本無異。
如不服本判決，應於判決送達後10日內，向本院提出上訴狀。
中    華    民    國    97    年    3     月    17    日
                                      書記官  王碧蓉


司法院資訊處製作；財團法人民間司法改革基金會備份。
